【裁判字號】    88,簡上,552
【裁判日期】    890623
【裁判案由】    損害賠償
【裁判全文】
臺灣臺中地方法院民事判決  八十八年度簡上字第五五二號
    上  訴  人  乙○○
    被  上訴人  甲○○
右當事人間請求損害賠償事件，上訴人對於中華民國八十八年十一月四日本院臺中簡
易庭八十八年度中簡字第三三九三號第一審判決提起上訴，本院判決如左：
    主    文
原判決關於駁回上訴人後開第二項之訴及該部分假執行之聲請，並訴訟費用（除確定
部分外）之裁判均廢棄。
被上訴人應再給付上訴人新臺幣壹拾陸萬壹仟玖佰捌拾元及自民國八十八年九月一日
起至清償日止，按週年利率百分之五計算之利息。
其餘上訴駁回。
第一審（除確定部分外）及第二審訴訟費用由被上訴人負擔五分之三，餘由上訴人負
擔。
    事    實
一、上訴人方面：
（一）聲明：
  １、原判決關於駁回上訴人其餘之訴及假執行之聲請，暨命負擔訴訟費用部分均廢
      棄。
  ２、被上訴人應再給付上訴人新臺幣（下同）二十八萬一千九百八十元，及自民國
      八十八年九月一日起至清償日止，按週年利率百分之五計算之利息。
（二）陳述：除與原審判決書所載者相同茲予引用外，補稱：
  １、上訴人於受傷前受僱於臺中市新海視廳歌唱中心，擔任吧主持工作，因遭被
      上訴人駕車撞傷，致嗣後三個月期間均委請證人王建中代班，並將所得薪資每
      月四萬元，合計一十二萬元轉交予證人王建中，上訴人因而受有薪資一十二萬
      元之損失。
  ２、上訴人因本件車禍受有左鎖骨骨折、左膝外側挫傷、左肘部挫傷等傷害，計自
      八十七年六月四日起至八十七年八月十日止，前後二月餘時期內，先後在臺中
      市○○路○段十六號林傷科中醫診所治療五十四次，以上訴人求醫時期之長，
      次數之多，所受精神上苦痛非筆墨所能形容，上訴人請求賠償十五萬元之精神
      慰撫金，自屬正當，原審未察及此，僅酌定三萬元，尚非妥適。
  ３、本件行車事故之發生，純因被上訴人駕車往右靠邊停車時，未注意右側直行車
      之安全距離所致，上訴人並無肇事因素，亦無過失，有臺灣省臺中市區車輛行
      車事故鑑定委員會函可證，原審未予斟酌，遽認上訴人就本件事故之發生亦與
      有過失，因而減少被上訴人賠償責任二分之一，容有疏誤。
（三）證據：援用原審之立證方法外，另提出診斷書、免用統一發票收據、臺灣省臺
      中市區車輛行車事故鑑定委員會函暨鑑定意見書、各類所得扣繳暨免扣繳憑單
      各一份、臺中市第一信用合作社活期儲蓄存款存摺一本為證，並聲請訊問證人
      王建中。
二、被上訴人方面：
    被上訴人未於言詞辯論期日到場，亦未提出書狀作何聲明或陳述。
    理    由
一、本件被上訴人未於言詞辯論期日到場，核無民事訴訟法第三百八十六條所列各款
    之情形，爰依上訴人聲請，由其一造辯論而為判決。
二、按因侵權行為涉訟者，得由行為地之法院管轄，民事訴訟法第十五條第一項定有
    明文。查本件係兩造因車禍所生之侵權行為損害賠償事件，車禍地點在臺中市，
    本院依法自有管轄權，合先明。次按訴之變更或追加，非經他造同意，不得為
    之。但擴張應受判決事項之聲明者，不在此限，同法第四百三十六條之一第三項
    、第四百四十六條第一項、第二百五十五條第一項第三款亦有明定。是以本件上
    訴人原起訴請求工作損失為九萬二千二百五十元，嗣於上訴審理時，擴張該部分
    之請求為一十二萬元，核與前揭法條規定相符，自應准許。
三、上訴人主張被上訴人於八十七年六月四日下午六時五十分許，駕駛車牌號碼ＳＸ
    ─七一五六號自小客車，沿臺中市○○路往中港路方向行駛，途經忠明路一五九
    號前，欲靠右停車時，本應注意與右側直行車保持安全距離，並讓右側慢車道之
    直行車先行，而依當時情形，又無不能注意之情狀，竟疏未注意，貿然右靠，適
    有上訴人騎乘機車行至該處，兩車因而發生碰撞，上訴人並受有左鎖骨幹骨折、
    左肩、右手肘、右下肢多處擦傷等傷害，支出醫療費用五萬三千九百六十元、機
    車修理費一萬一千八百八十元，上訴人並因受傷休養請人代班三個月，計有工作
    損失一十二萬元，在精神上則有筆墨難以形容之痛苦，請求被上訴人賠償一十五
    萬元，尚屬正當等語，爰依民法第一百八十四條第一項、第一百九十三條第一項
    、第一百九十五條第一項規定，提起本件訴訟。
四、經查，本件上訴人主張因被上訴人疏於注意與右側直行車保持安全距離，亦未讓
    右側直行車先行，以致兩造發生車禍，並使上訴人受傷之事實，業據其提出本院
    八十七年度交易字第七一二號刑事判決書、診斷書、臺灣省臺中市區車輛行車事
    故鑑定委員會函暨鑑定意見書影本各一件為證，復經本院調閱臺灣臺中地方法院
    檢察署八十七年度偵字第一四一五０號、本院八十七年度交易字第七一二號刑事
    案卷，審核結果無訛，而被上訴人已於相當時期受合法之通知，而於言詞辯論期
    日不到場，亦未提出準備書狀爭執，依民事訴訟法第二百八十條第三項之規定，
    視同自認，則上訴人之前開主張，自堪信為真實。
五、按因故意或過失，不法侵害他人之權利者，負損害賠償責任；不法侵害他人之身
    體或健康者，對於被害人因此喪失或減少勞動能力或增加生活上之需要時，應負
    損害賠償責任；不法侵害他人之身體、健康、名譽、自由、信用、隱私、貞操，
    或不法侵害其他人格法益而情節重大者，被害人雖非財產上之損害，亦得請求賠
    償相當之金額，民法第一百八十四條第一項前段、第一百九十三條第一項、第一
    百九十五條第一項分別定有明文。本件上訴人之身體、健康，因被上訴人之過失
    駕駛行為，致受有如卷附診斷書所載之傷害等情，已如前述，揆諸首揭規定，被
    上訴人依法負侵權行為之損害賠償責任。茲就本件上訴人所得請求之金額（除機
    車修理費部分未經上訴人上訴，非本院所得審究外），審酌如下：
（一）醫療費用部分：上訴人主張支出之醫療費用共計五萬三千九百六十元，有診斷
      書、免用統一發票收據、財團法人私立中山醫學院附設孫中山先生紀念醫院Ｘ
      光檢查收據、醫療費用收據各一紙附卷可稽，足以採信，應予准許。
（二）工作損失部分：上訴人主張其在臺中市新海視廳歌唱中心，擔任吧工作，因
      本件車禍受傷休養，請人代班三個月，每月支付代班者四萬元，共計受有一十
      二萬元之工作損失等語，核與證人王建中即代班者在本院審理時證述之情節相
      符，並有員工職務證明書一紙、各類所得扣繳暨免扣繳憑單二紙、臺中市第一
      信用合作社活期儲蓄存款存摺一本在卷足憑。而上訴人自陳其在吧負責切水
      果，工作性質須賴雙手，因本件車禍致其左手受傷，無法與右手協力完成工作
      等語，亦經本院審酌其職業、工作內容、所受傷勢、復原狀況等情，認其所述
      尚與常情無違，堪信上訴人之主張確屬實在，此部分之請求，自應准許。
（三）精神慰撫金部分：上訴人因本件車禍受有左鎖骨中外端骨折、左膝外側挫傷（
      多處擦破傷）、左肘部挫傷等傷害，並自八十七年六月四日起至八十七年八月
      十日止，先後在臺中市○○路○段十六號林傷科中醫診所治療，共計五十四次
      ，有診斷書可資佐憑，其精神上自受有損害，爰審酌上訴人現為臺中市新海視
      廳歌唱中心員工，負責吧工作，其下僱用三名人員，月薪為九萬五千元，有
      員工職務證明書各一紙、臺中市第一信用合作社活期儲蓄存款存摺一本可參；
      而被上訴人受國中教育，原係職業大客車司機，現則打零工維生等情，亦有臺
      灣臺中地方法院檢察署八十七年度偵字第一四一五０號刑事案卷可按等兩造之
      身分、地位、經濟狀況及上訴人所受傷害之程度等一切情狀，認上訴人請求精
      神慰撫金以三萬元為適當。逾此部分所為請求，仍嫌過高，不應准許。
（四）綜上，上訴人所受之損害共計二十萬三千九百六十元（53,960 + 12,000 +
      30,000 = 203,960 ）。
六、次按汽車在雙向二車道行駛而於快慢車道間變換車道時，應注意安全距離，道路
    交通安全規則第九十七條第五款定有明文。經查，本件車禍係被上訴人駕車由外
    側車道欲靠右側停車時，與同向在慢車道上騎乘機車之上訴人發生擦撞一節，為
    兩造所不爭執，而依臺灣臺中地方法院檢察署八十七年度偵字第一四一五０號刑
    事案卷內所附之臺中市警察局交通警察隊肇事現場圖記載，上訴人之機車前擋泥
    板飾板脫落，被上訴人之自小客車則係右照後鏡折斷，則依兩造之車損情形以觀
    ，本件車禍係肇因於被上訴人未與騎乘於右側慢車道上之上訴人保持安全距離，
    應臻明確，且本件車禍前經臺灣省臺中市區車輛行車事故鑑定委員會鑑定，亦同
    此認定，有該會鑑定意見書一份可資為憑，益證本件車禍應由被上訴人負完全之
    過失責任。是本件上訴人主張其無肇事原因，並無過失等語，自屬可取。原審認
    定上訴人就本件車禍之發生，亦有原因力，亦負擔二分之一之過失責任，容有誤
    會。
七、從而，上訴人依侵權行為之法律關係，請求被上訴人給付醫療費用五萬三千九百
    六十元、工作損失一十二萬元、精神慰撫金三萬元，合計二十萬三千九百六十元
    ，並自起訴狀繕本送達翌日起（即八十八年九月一日）至清償日止，按週年利率
    百分之五計算之法定利息，為有理由，應予准許。逾此所為請求，於法無據，自
    應駁回。原審就上開應准許部分，為上訴人敗訴之判決，並駁回其假執行之聲請
    ，尚有未洽，上訴意旨求予廢棄改判，為有理由，爰由本院予以廢棄改判，命被
    上訴人應再給付上訴人一十六萬一千九百八十元（203,960 - 41,980 = 161,980
    ）及如主文第二項所示之法定遲延利息。至於上訴人之請求不應准許部分，原判
    決為上訴人敗訴之判決，並駁回其假執行之聲請，經核於法並無不合，上訴意旨
    求予廢棄改判，為無理由，應駁回其上訴。
據上論結，本件上訴為一部有理由，一部無理由，依民事訴訟法第四百三十六條之一
第三項、第四百五十條、第四百四十九條第一項、第七十九條但書、第四百六十三條
、第三百八十五條第一項前段，判決如主文。
中      華      民      國    八十九    年      六      月    二十三    日
                              臺灣臺中地方法院民事第三庭
~B審判長法官  林清鈞
~B法      官  張瑞蘭
~B法      官  莊嘉蕙
右為正本係照原本作成
不得上訴。
中      華      民      國    八十九    年      六      月    二十三    日
~B法院書記官


司法院資訊處製作；財團法人民間司法改革基金會備份。
